【裁判字號】    97,訴,553
【裁判日期】    970731
【裁判案由】    違反野生動物保育法
【裁判全文】
臺灣雲林地方法院刑事判決               97年度訴字第553號
公  訴  人  臺灣雲林地方法院檢察署檢察官
被      告  甲○○
選任辯護人  陳佩吟律師
上列被告因違反野生動物保育法案件，經檢察官提起公訴（97年
度偵字第207 號），被告於準備程序中就被訴事實為有罪陳述，
本院裁定進行簡式審判程序，由法官一人獨任判決如下：
    主  文
甲○○未經主管機關同意，買賣珍貴稀有野生動物產製品，處有
期徒刑捌月，緩刑貳年。甲○○於緩刑期間內，應向公庫支付新
臺幣伍萬元。扣案之瓶鼻海豚肉重點肆公斤沒收之。
    事實及理由
一、犯罪事實：
    甲○○基於營利之意圖，未經主管機關同意，於民國97年01
    月13日上午08時許，在雲林縣四湖鄉四湖菜市場，以每臺斤
    200 元之代價，向不詳姓名年籍之成年男子購入瓶鼻海豚肉
    共70公斤後，於同日上午09時50分許，在上開菜市場攤位內
    ，以每臺斤250 元之價格，販賣予姓名年籍不詳之客人，而
    接續買賣珍貴稀有野生動物產製品，總計賣出瓶鼻海豚肉達
    36.6公斤。嗣於同日上午10時20分許，經海岸巡防署南部地
    區巡防局臺南市機動查緝隊（以下簡稱臺南市機動查緝隊）
    持搜索票在上址攤位查獲，並當場扣得甲○○準備販賣之瓶
    鼻海豚肉塊數包，總重達33.4公斤。
二、認定犯罪事實所憑之證據及理由：
(一)、本案被告於準備程序中就被訴事實為有罪陳述，經本院裁定
    由法官一人獨任進行簡式審判程序，依刑事訴訟法第273 條
    之2 、第159 條第2 項之規定，不適用傳聞法則有關限制證
    據能力之規定，且不受同法第161 條之2 、第161 條之3 、
    第163 條之1 、第164 條至第170 條等有關調查證據方法之
    限制，合先敘明。
(二)、上開犯罪事實，有搜索票、臺南市機動查緝隊扣押物品目錄
    表、現場查扣照片、海豚肉塊照片、秤重照片等在卷可證，
    復經雲林縣政府委託中華鯨豚協會鑑定結果，認扣案之肉塊
    乃齒鯨亞目、海豚科之瓶鼻海豚，保育等級屬「珍貴稀有」
    ，依據行政院農業委員會91年04月24日農林字第0910030783
    號公告，列為保育類動物名錄，此有雲林縣政府97年03月03
    日府農林字第0970023105號函文及所附中華鯨豚協會鯨類樣
    本DNA 鑑定報告在卷可明，並經被告於警詢、檢察官訊問時
    自白犯罪事實不諱，有該等筆錄在卷可憑。於本院審理時，
    被告對上開犯行亦坦白承認，並供述因家計困頓始起意買賣
    ，從事零售，販賣給散客等情無誤。其自白應屬真實可信。
    本件事證明確，被告犯行堪以認定，自應依法論科。
三、論罪科刑之理由：
(一)、被告所為，係違反野生動物保育法第35條第1 項規定，應論
    以同法第40條第1 項第2 款之未經主管機關同意，買賣珍貴
    稀有野生動物產製品罪。其於案發當日多次販售海豚肉之行
    為，時空密接，乃出於單一犯意接續為之，屬接續犯之包括
    一罪，應予敘明。
(二)、本院審酌：被告犯後坦承犯罪，現已未再從事販賣肉品職業
    ，顯已知所悔悟，犯後態度良好。被告因其夫患有擴張性心
    肌病變、高血壓、心臟衰竭等疾病，必須定期回醫院治療，
    沒有工作，被告之公公患有失智症，日常生活均需人照料，
    被告家中尚有女兒待扶養，其家中並無財產，經濟來源均賴
    被告工作維持，此為被告供稱明確，並有戶籍謄本、診斷證
    明書在卷可明，足認被告販賣珍貴稀有野生動物產製品係為
    家計生活所需，其非貪財之人，由其犯罪動機可認被告值得
    非難之程度不高。雖被告販賣海豚肉數量非微，其行為影響
    自然生態之平衡，妨礙環境永續發展，確有不該，但被告智
    識程度不高，致不能瞭解野生動物保育之重要性，始有販賣
    前揭海豚肉牟利之犯意，並其目前亦有正當工作、固定收入
    ，及其他一切情狀，量處如主文所示之刑。檢察官求處有期
    徒刑1 年，應有過重。又被告無前科紀錄，有臺灣高等法院
    被告前案紀錄表附卷可證，足見被告平日素行尚佳，其犯後
    已誠心悔悟，表明不會再犯，歷此偵審程序，又為科刑教訓
    ，應能知所警惕而無再犯之虞，並審酌被告目前之經濟狀況
    、家庭狀況皆不佳等情，本院認所宣告之刑，以暫不執行為
    適當，併宣告緩刑2 年，緩刑期間並應支付公庫5 萬元，以
    促警惕自新。扣案之海豚肉33.4公斤，為保育類野生動物之
    產製品，應依野生動物保育法第52條第1 項後段之規定宣告
    沒收之。
四、應適用之法律：
(一)、刑事訴訟法第273 條之1第1項 、第299 條第1 項前段。
(二)、野生動物保育法第40條第1 項第2 款、第35條第1 項、第52
    條第1 項後段。
(三)、刑法第11條前段、第74條第1 項第1 款、第2 項第3 款。
中    華    民    國    97    年    7     月    31    日
                  刑事第五庭    法  官  侯廷昌
以上正本證明與原本無異。
如不服本判決，應於判決送達後10日內，載明具體理由向本院提
出上訴狀（須附繕本）。
                                書記官  洪秀虹
中    華    民    國    97    年    7     月    31    日
附錄法條：
野生動物保育法第35條
保育類野生動物、瀕臨絕種及珍貴稀有野生動物產製品，非經主
管機關之同意，不得買賣或在公共場所陳列、展示。
前項保育類野生動物、瀕臨絕種及珍貴稀有野生動物產製品之種
類，由中央主管機關公告之。
野生動物保育法第40條
有下列情形之一，處 6 月以上 5 年以下有期徒刑，得併科新臺
幣 30 萬元以上 150 萬元以下罰金：
一、違反第 24 條第 1 項規定，未經中央主管機關同意，輸入或
輸出保育類野生動物之活體或其產製品者。
二、違反第 35 條第 1 項規定，未經主管機關同意，買賣或意圖
販賣而陳列、展示保育類野生動物或瀕臨絕種及珍貴稀有野生動
物產製品者。


司法院資訊處製作；財團法人民間司法改革基金會備份。
